臺灣屏東地方法院刑事判決　　　　　　　 96年度易字第246號
公　訴　人　臺灣屏東地方法院檢察署檢察官
被　　　告　甲○○
　　　　　　　　　　現於屏東看守所
上列被告因違反毒品危害防制條例案件，經檢察官提起公訴（96
年度毒偵字第207 、344 號），被告於本院準備程序中就被訴事
實為有罪之陳述，經本院裁定依簡式審判程序審理，判決如下：
    主  文
甲○○施用第二級毒品，累犯，處有期徒刑陸月，減為有期徒刑
參月，如易科罰金，以新臺幣壹仟元折算壹日。又施用第二級毒
品，累犯，處有期徒刑陸月，減為有期徒刑參月，如易科罰金，
以新臺幣壹仟元折算壹日，扣案之甲基安非他命貳包（驗後淨重
共計零點壹玖伍公克）、玻璃管壹支，均沒收銷燬之。應執行有
期徒刑伍月，如易科罰金，以新臺幣壹仟元折算壹日。扣案之甲
基安非他命貳包（驗後淨重共計零點壹玖伍公克）、玻璃管壹支
，均沒收銷燬之。
    事　實
一、甲○○前於民國87年間因施用毒品案件，經送勒戒處所觀察
    、勒戒後，認無繼續施用毒品傾向，由本院87年度易字第84
    3 號判決免刑確定，又因施用第二級毒品案件，經送勒戒處
    所觀察、勒戒後，認無繼續施用之傾向，經臺灣屏東地方法
    院檢察署檢察官於87年8 月31日，以87年度偵字第4575、54
    05號為不起訴處分確定；嗣又於88年間因施用二級毒品，經
    臺灣屏東地方法院檢察署檢察官以88年度偵字第1135號提起
    公訴並聲請強制戒治，強制戒治於89年8 月20日期滿執行完
    畢；起訴部分，則經本院88年度易字第384 號判處有期徒刑
    7 月確定，且甲○○復於上開強制戒治處遇經停止戒治期間
    內繼續施用二級毒品甲基安非他命，經本院以89年度易字第
    393 號判處有期徒刑1 年4 月確定，於91年11月28日假釋期
    滿未經撤銷假釋執行完畢。嗣於93年間又因施用毒品案件，
    經本院以94年度訴字第102 號判處應執行處有期徒刑1 年2
    月確定，後於95年11月16日縮短刑期假釋出獄，並於96年1
    月7 日執行徒刑完畢。
二、詎甲○○猶不知悔改，於上開有期徒刑執行完畢後5 年內，
    復基於施用第二級毒品之犯意，於95年12月31日凌晨1 時許
    ，在屏東縣竹田鄉○○路某家汽車旅館內，施用甲基安非他
    命1 次；另又基於施用第二級毒品之犯意，於96年1 月27日
    許，在屏東縣新埤鄉萬隆村工寮處施用甲基安非他命1 次，
    嗣為警分別於95年12月31日14時許，在屏東縣竹田鄉○○路
    上；於96年1 月28日23時50分許，在屏東縣潮洲鎮○○里○
    ○路125 巷42之3 號財神宮後面所查獲，並扣得甲基安非他
    命2 包（驗後淨重共計0.195 公克）及其所有供施用甲基安
    非他命所用之玻璃管1 支。
三、案經屏東縣警察局潮州分局報告臺灣屏東地方法院檢察署檢
    察官偵查起訴。
    理　由
一、本案被告所犯違反毒品危害防制條例案件，並非法定刑為死
    刑、無期徒刑或最輕本刑3 年以上有期徒刑之罪，亦非高等
    法院管轄第一審之案件，而被告於本院準備程序中就被訴事
    實為有罪之陳述，本院乃裁定進行簡式審判程序。又簡式審
    判程序之證據調查，依刑事訴訟法第273 條之2 規定，不受
    同法第159 條第1 項審判外陳述排除之限制，再被告對於卷
    內之各項證據，亦不爭執證據能力，故卷內所列之各項證據
    ，自得作為證據，先予敘明。
二、經查，上揭事實，業據被告於本院審理時坦承不諱，且被告
    為警採尿送驗後呈甲基安非他命陽性反應，有臺灣檢驗科技
    股份有限公司濫用藥物尿液檢驗報告2 紙在卷可稽，且扣案
    之甲基安非他命2 包（驗後淨重共計0.195 公克）及其所有
    供施用甲基安非他命所用之玻璃管1 支，經送驗結果，均確
    含有甲基安非他命成分，有高雄醫學大學附設中和紀念醫院
    檢驗報告3 紙在卷可稽，足認被告之自白與事實相符，堪予
    採認。又按毒品危害防制條例已於92年7 月9 日修正、公布
    ，並於公布後6 個月施行，修正後之毒品危害防制條例對施
    用毒品者，僅就「初犯」及「5 年後再犯」2 種情形，有其
    追訴條件之限制，即須於初犯經觀察、勒戒或強制戒治釋放
    後，5 年內均無施用毒品之行為，始能認其前所實施之觀察
    、勒戒或強制戒治已足遮斷毒癮，而得於5 年後再犯時，再
    予適用初犯之規定，重行觀察、勒戒等程序。倘5 年內已經
    再犯，被依法追訴處罰，縱其第3 次（或第3 次以上）施用
    毒品之時間在初犯釋放5 年以後，即與「5 年後再犯」之情
    形有別，且因已於「5 年內再犯」，顯見其再犯率甚高，原
    實施觀察、勒戒或強制戒治，已無法收其實效，而無5 年戒
    斷期之存在，自無再經觀察、勒戒及強制戒治之必要，應由
    檢察官逕行起訴，此有最高法院95年第7 次刑事庭會議決定
    、最高法院95年度臺非字第59號判決可資參照。查被告前於
    87年間因施用毒品案件，經送勒戒處所觀察、勒戒後，認無
    繼續施用毒品傾向，由本院87年度易字第843 號判決免刑確
    定，又因施用第二級毒品案件，經送勒戒處所觀察、勒戒後
    ，認無繼續施用之傾向，經臺灣屏東地方法院檢察署檢察官
    於87年8 月31日，以87年度偵字第4575、5405號為不起訴處
    分確定；嗣又於88年間因施用二級毒品，經臺灣屏東地方法
    院檢察署檢察官以88年度偵字第1135號提起公訴並聲請強制
    戒治，強制戒治於89年8 月20日期滿執行完畢；起訴部分，
    經本院88年度易字第384 號判處有期徒刑7 月確定，且復於
　　上開強制戒治處遇經停止戒治期間內繼續施用二級毒品甲基
  　安非他命，經本院以89年度易字第393 號判處有期徒刑1 年
    4 月確定，於91年11月28日假釋期滿未經撤銷假釋執行完畢
    。嗣於93年間又因施用毒品案件，經本院以94年度訴字第10
    2 號判處應執行處有期徒刑1 年2 月確定等情，有臺灣高等
　　法院被告前案紀錄表在卷可稽，是被告於前案經觀察勒戒執
  　行完畢後，於5 年內已經再犯，並經依法追訴處罰，雖本案
    施用毒品之時間在初犯釋放5 年後，惟被告既已先於「5 年
    內再犯」，顯見其再犯率甚高，原實施觀察、勒戒、強制戒
    治均已無法收其實效，而無5 年戒斷期之存在，自無再經觀
    察、勒戒及強制戒治之必要，而應由檢察官逕行起訴，並由
    本院依法論科。
三、按甲基安非他命係毒品危害防制條例第2 條第2 項第2 款所
    定之第二級毒品，不得非法施用，是核被告先後2 次施用第
    二級毒品之犯行，均係犯毒品危害防制條例第10條第2 項之
    施用第二級毒品罪。被告為施用第二級毒品而持有毒品之低
    度行為，則已為其施用之高度行為所吸收，不另論罪。被告
    先後2 次施用毒品犯行，時間不同，行為互異，應予分論併
    罰。原起訴意旨雖以：被告自95年12月31日1 時許起96年1
    月28日（檢察官誤繕為96年1 月15日20時）止，先後施用第
    二級毒品甲基安非他命多次，因認被告係犯施用第二級毒品
    之集合犯，惟此部分，業經公訴人當庭減縮為如犯罪事實所
    述之被告犯行，故本院自無庸再就原起訴意旨所述被告其他
    時段之施用毒品犯行，予以審理。至又被告於88年間因施用
    二級毒品，經本院88年度易字第384 號判處有期徒刑7 月確
    定，且被告復於上開強制戒治處遇經停止戒治期間內繼續施
    用二級毒品甲基安非他命，經本院以89年度易字第393 號判
    處有期徒刑1 年4 月確定，於91年11月28日假釋期滿未經撤
    銷假釋執行完畢，嗣於93年間又因施用毒品案件，經本院以
    94年度訴字第102 號判處應執行處有期徒刑1 年2 月確定，
    後於95年11月16日縮短刑期假釋出獄，並於96年1 月7 日執
    行徒刑完畢等情，有臺灣高等法院被告前案紀錄表可稽，其
    於前開徒刑執行完畢後5 年以內，再度施用第二級毒品，而
    故意犯本案2 件有期徒刑以上之罪，均為累犯，依刑法第47
    條第1 項規定，加重其刑。爰審酌被告有如事實欄所述之犯
    罪前科，其素行不良，且經毒品戒斷之保安處分程序及刑之
    執行詳如前述，仍未能徹底戒除毒癮，又再度施用毒品，顯
    見其意志不堅，惟施用毒品係戕害自身健康、且未害及他人
    ，其所生危害尚非甚巨，且被告犯後坦承犯行，其犯後態度
    良好等一切情狀，分別量處如主文所示之刑，又本案被告犯
    罪均在96年4 月24日之前，且中華民國96年罪犯減刑條例已
    於96年7 月16日施行，而本件判決所諭知之宣告刑，均亦符
    合上開減刑條例之減刑要件，爰一併於主文中諭知減得之刑
    ，並諭知易科罰金之折算標準，並就所減得之刑定應執行刑
    ，及諭知易科罰金之折算標準。另扣案之甲基安非他命2 包
    （驗後淨重共計0.195 公克），經送驗結果的確含有甲基安
    非他命成分，有高雄醫學大學附設中和紀念醫院檢驗報告在
    卷可稽，其包裝袋均因沾有毒品，而無法與毒品析離，應視
    同毒品之一部分，依毒品危害防制條例第18條第1 項規定，
    均應予沒收銷燬；另扣案之玻璃管1 支，亦均因沾有毒品成
    分，有上開檢驗報告可稽，無法與毒品析離，依毒品危害防
    制條例第18條第1 項規定，亦應予沒收銷燬。
四、退回併辦部分：
  (一)臺灣屏東地方法院檢察署96年度毒偵字第715 、920 、1172
　　、1201號移送併辦意旨略以：被告自95年12月31日1 時許起
  　，至96年3 月6 日23時許止，在其友人吳炳鋒住所等處，施
    用第二級毒品甲基安非他命多次；另又於96年5 月19日13時
    25分許往前回溯72小時內某時，在屏東縣崁頂鄉力社村加社
    鹿64之5 號3 樓房間內，施用第二級毒品甲基安非他命1 次
    ；另又自95年12月中旬某日起至96年6 月28日2 時許止，在
    屏東縣潮州鎮友人家中等地，施用甲基安非他命多次，因認
    被告涉犯係犯毒品危害防制條例第10條第2 項之施用第二級
    毒品罪嫌，且與上開論罪科刑部分有集合犯之關係而請求併
    案審理等語。
  (二)按依刑法第56條修正理由之說明，謂「對繼續犯同一罪名
　　之罪者，均適用連續犯之規定論處，不無鼓勵犯罪之嫌，亦
  　使國家刑罰權之行使發生不合理之現象。」「基於連續犯原
    為數罪之本質及刑罰公平原則之考量，爰刪除有關連續犯之
    規定」等語，即係將本應各自獨立評價之數罪，回歸本來就
    應賦予複數法律效果之原貌。因此，就刑法修正施行後多次
    施用毒品之犯行，採一罪一罰，始符合立法本旨。本件被告
    被告於刑法修正施行後之多次施用犯行，除符合接續犯之要
    件外，則應一罪一罰，再就刑法修正施行後之數罪。與修正
    前依連續犯規定所論之一罪，數罪併罰，合併定其應執行之
    刑，最高法院96年度第9 次刑庭會議決議意旨可資參照。故
　　上開函請併辦部分與起訴部分應無實質上一罪或裁判上一罪
  　之關係，非本院所得併予審究，應退回由檢察官處理。
據上論斷，應依刑事訴訟法第284 條之1 、第273 條之1 第1 項
、第299 條第1 項前段，毒品危害防制條例第10條第2 項、第18
條第1 項，刑法第11條、第47條第1 項、第41條第1 項前段、第
51條第5 款，中華民國九十六年罪犯減刑條例第2 條第1 項第3
款、第7 條、第9 條，判決如主文。
本案經檢察官李賜隆到庭執行職務
中　　華　　民　　國　　96　　年　　9 　　月　　14　　日
                  刑事第四庭    法  官  王炳人
以上正本證明與原本無異。
如不服本判決應於收受本判決送達後十日內向本院提出上訴書狀，
其未敘述上訴理由者，並得於提起上訴後十日內向本院補提理由
書狀（均須按他造當事人之人數附繕本）「切勿逕送上級法院」
中　　華　　民　　國　　96　　年　　9 　　月　　18　　日
                                書記官  潘豐益
附錄本判決論罪科刑法條全文
毒品危害防制條例第10條第2項
施用第二級毒品者，處 3 年以下有期徒刑。
